臺灣高等法院高雄分院刑事判決　　　　100年度上訴字第198號
上　訴　人　臺灣高雄地方法院檢察署檢察官
被　　　告　何光榮
指定辯護人　本院公設辯護人　孫妙岑
上列上訴人因被告違反槍砲彈藥刀械管制條例案件，不服臺灣高
雄地方法院99年度訴字第1540號中華民國99年12月21日第一審判
決（起訴案號：臺灣高雄地方法院檢察署99年度偵字第21088 號
），提起上訴，本院判決如下：
    主  文
原判決關於非法持有槍、彈部分及罰金定應執行部分，均撤銷。
何光榮犯非法持有可發射子彈具殺傷力之土造長槍罪，處有期徒
刑年貳月，併科罰金新臺幣捌萬元，罰金如易服勞役，以新臺
幣壹仟元折算壹日。扣案如附表編號1 、2 所示之物，均沒收。
    事  實
一、何光榮明知可發射子彈具有殺傷力之改造槍枝及子彈，均係
    槍砲彈藥刀械管制條例第4 條第1 項第1 款、第2 款所列之
    違禁物，非經中央主管機關許可，不得非法持有，竟基於持
    有改造槍枝、子彈之犯意，於民國98年6 、7 月間某日，在
    高雄市六龜區（原高雄縣六龜鄉○○○○道後山附近，拾得
    具殺傷力之土造長槍1 枝（槍枝管制編號0000000000號）及
    口徑12GAUGE 制式霰彈9 顆（經鑑定試射3 顆，現餘6 顆）
    ，未經許可而非法持有。嗣於99年6 月22日上午10時50分，
    何光榮在高雄市六龜區旗山事業區第37林班地工寮，經前來
    執行山地清查巡邏勤務之員警吳貴霖等人，當場查獲其侵占
    臺灣電力股份有限公司電纜線（此部分犯行業據臺灣高雄地
    方法院判處罰金新台幣「下同」1 萬5 千元確定），並對何
    光榮身旁由其騎乘之車牌號碼OWZ-777 號機車執行附帶搜索
    ，而於該機車置物箱內查扣其持有如附表編號1 、2 所示具
    殺傷力之槍、彈，始悉上情。
二、案經高雄市政府警察局六龜分局報請臺灣高雄地方法院檢察
    署檢察官偵查起訴。
    理  由
一、證遽能力：
(一)、按鑑定人由審判長、受命法官或檢察官就下列之人選任1 人
    或數人充之：就鑑定事項有特別知識經驗者。經政府機關委
    任有鑑定職務者；鑑定之經過及其結果，應命鑑定人以言詞
    或書面報告；法院或檢察官得囑託醫院、學校或其他相當之
    機關、團體為鑑定，或審查他人之鑑定，並準用第203 條至
    第206 條之1 規定，刑事訴訟法第198 條、第206 條第1 項
    、第208 條第1 項分別定有明文。本件卷附內政部警政署刑
    事警察局99年8 月2 日刑鑑字第0990101069號槍彈鑑定書，
    雖係被告以外之人於審判外之書面陳述，然內政部警政署刑
    事警察局係臺灣高等法院檢察署關於槍彈有無殺傷力之概括
    選任鑑定機關，此有臺灣高等法院檢察署92年9 月9 日檢文
    允字第0921001203號函附之「臺灣高等法院檢察署檢察長概
    括選任鑑定機關表列」足參，則上開槍彈鑑定書，為刑事訴
    訟法第159 條第1 項規定之例外情形，應有證據能力。
(二)、後述引用之其他卷附書證，而屬於書面之傳聞證據部分，因
    檢察官、被告、辯護人於本院審理調查上開書證予以提示並
    告以要旨時，由檢察官、被告、辯護人表示意見，當事人、
    辯護人已知此等書證乃傳聞證據，而就此證據能力均表示無
    意見，亦未聲明異議，即視為同意作為證據，且本院審酌該
    書證作成時之客觀情狀，並無證據證明此等書證有何遭變造
    或偽造情事，認為以之作為本件論証之證據，均與待證事實
    具有關聯性，作為本案之證據亦屬適當，依刑事訴訟法第15
    9 條之5 第1 項規定，均認得為證據。
二、上開犯罪事實，業據被告何光榮於警、偵、原審及本院均坦
    認不諱，並有高雄市政府警察局扣押筆錄、扣押物品目錄表
    、扣押物品收據，查獲現場照片在卷（見警卷第12-15 、32
    -36 頁），及如附表編號1 、2 所示之槍、彈扣案可佐。又
    扣案之槍彈，經送內政部警政署刑事警察局鑑定結果，送鑑
    長槍1 枝（槍枝管制編號0000000000號），認係土造長槍，
    由具擊發機構之金屬槍身及土造金屬槍管組合而成，擊發功
    能正常，可供擊發口徑12GAUGE 制式霰彈使用，認具殺傷力
    ；送鑑子彈9 顆，認均係口徑12GAUGE 制式霰彈，經採樣3
    顆試射，可擊發，認均具殺傷力等情，有內政部警政署刑事
    警察局99年8 月2 日刑鑑字第0990101069號鑑定書暨鑑定照
    片附卷可稽（見偵卷第19至20頁），足認扣案之上開槍、彈
    均具殺傷力無訛。是被告上開自白與事實相符，堪予採為認
    定事實之憑據。此部分事證明確，被告上開非法持有可發射
    子彈具殺傷力之土造長槍、子彈等犯行，均堪認定。
三、論罪部分：
(一)、核被告何光榮所為，係犯槍砲彈藥刀械管制條例第8 條第4
    項之非法持有可發射子彈具有殺傷力之土造長槍罪（起訴書
    雖誤引同條例第8 條第1 項第1 款，惟經公訴人於原審當庭
    更正，見審訴卷第20頁）及同條例第12條第4 項之非法持有
    子彈罪。又被告同時持有上開扣案之槍枝、子彈，係以一行
    為同時觸犯構成要件不同之2 罪名，為想像競合犯，應依刑
    法第55 條 前段之規定，從重論以未經許可持有改造槍枝罪
    處斷。
(二)、按自首以對於未發覺之罪投案而受裁判為要件，如案已發覺
    ，則被告縱有投案陳述自己犯罪之事實，亦祇可謂為自白，
    不能認為自首（最高法院26年上字第484 號判例要旨參照）
    。本件查獲被告何光榮持有如附表編號1 、2 所示槍、彈之
    證人即員警吳貴霖於原審固證稱：伊等執行山地清查巡邏勤
    務，查獲被告等正在削剪標有台電名稱TPC 之電纜線，因被
    告自承停放在旁之機車係其所有，被告同意將機車置物箱打
    開，方查獲扣案具殺傷力之槍彈；伊等事前沒有得到關於被
    告藏匿、持有槍彈之情資，且伊在發現被告可能涉犯竊盜罪
    ，尚未對機車搜索前，亦不知機車置物箱內藏有槍彈等語（
    見原審卷第33頁反面至第34頁），然證人吳貴霖於原審亦證
    稱：伊發現被告之電纜線係屬贓物，附帶搜索被告機車查看
    是否有犯罪工具及違禁物，機車置物箱打開，明顯就可以看
    到霰彈等情（見原審卷第34頁反面），又證人吳貴霖於本院
    亦證實：因當時現場旁就有一部機車，我們詢問被告機車是
    何人所有，被告說是他的，因為被告涉嫌竊盜，我請求被告
    打開行李箱，我懷疑車子內藏有跟竊盜有關的贓物，一打開
    來之後肉眼就可看到霰彈槍的子彈在置物箱內，然後其他同
    仁就過來，槍是已經拆解下來的，上面還有雨衣，就把雨衣
    拿開就發現槍管，被告當時沒有講什麼話，也沒有說槍枝是
    他的。我看到霰彈槍子彈之前，被告未曾告訴我，機車行李
    箱內有本件的槍彈置放等語明確（見本院卷第34頁），足見
    本件查獲員警吳貴霖於被告打開機車置物箱前，對於被告持
    有扣案槍彈犯行，雖無確切之證遽，但被告於員警吳貴霖執
    行附帶搜索機車置物箱前，並未主動向員警吳貴霖供述其持
    有扣案槍彈，更非其主動交出持有扣案槍彈，且於員警吳貴
    霖查獲扣案槍彈之當時，被告亦未及時坦認持有犯行，則以
    員警吳貴霖查獲扣案槍彈過程之上開客觀情狀，即難認定被
    告於遭警查獲扣案槍彈前，有何「對於未發覺之罪投案而受
    裁判」之自首事實，自無從僅以「被告打開機車置物箱」之
    舉，遽認被告合於刑法自首要件。是被告及其辯護意旨主張
    「被告符合自首規定」等語，尚有誤會，自非可採。
四、原判決關於被告何光榮非法持有槍、彈部分據以論處罪刑，
    固非無見；惟查：
(一)、被告非法持有如附表編號1所示之槍枝，係屬「土造長槍」
    （如上所述），原判決於事實欄亦同此認定，然於理由欄「
    、論罪科刑、一」部分，誤載為「改造手槍」（原判決第
    4頁倒數第5行），致有事實與理由矛盾之不當。
(二)、被告所犯本罪無從認定合於刑法自首要件（如上所述），原
    判決所認「被告係在員警知悉犯罪前，主動打開機車置物箱
    交出槍彈而符合自首」，自有未洽。
五、原審公訴人上訴指摘原判決認定被告何光榮構成自首有所不
    當，為有理由，自應由本院將原判決關於被告非法持有槍、
    彈部分及罰金定應執行部分，均撤銷改判。審酌被告前已因
    未經許可持有具殺傷力之土造長槍，經原審法院以90年度訴
    字第110 號判處有期徒刑1 年2 月、併科罰金5 萬元，並諭
    知緩刑3 年確定，有該判決書（見原審卷第6-7 頁）及臺灣
    高等法院被告前案紀錄表（見本院卷第12頁）在卷可稽，竟
    不知警惕，再犯非法持有如附表編號1 、2 所示具殺傷力之
    槍、彈，對於社會治安及他人之身體、生命安全均構成潛在
    危險，及其持有扣案槍、彈之期間，尚未持之犯罪，犯後已
    坦承犯行之態度良好等一切情狀，量處如主文第2 項所示之
    刑，並就併科罰金部分諭知易服勞役之折算標準。又扣案之
    附表編號1 、2 所示土造長槍1 枝、制式霰彈6 顆，經鑑定
    後認均具有殺傷力，業如前述，既屬違禁物，均應依刑法第
    38條第1 項第1 款之規定宣告沒收；至經鑑定而採樣試射之
    霰彈3 顆，因試射擊發後已非違禁物，爰不予宣告沒收。
六、原判決關於被告何光榮犯侵占離本人所持有之物罪部分，業
    據原審判處罰金1 萬5 千元確定，自不另論列，附此敘明。
據上論結，應依刑事訴訟法第369 條第1 項前段、第364 條、第
299 條第1 項前段，槍砲彈藥刀械管制條例第8 條第4 項、第12
條第4 項，刑法第11條前段、第55條前段、第42條第3 項、第38
條第1 項第1 款，判決如主文。
本案經檢察官孫小玲到庭執行職務。
中    華    民    國   100    年    3     月    15    日
              刑事第三庭    審判長法  官  莊崑山
                                  法  官  唐照明
                                  法  官  張意聰
以上正本證明與原本無異。
如不服本判決應於收受本判決後10日內向本院提出上訴書狀，其
未敘述上訴理由者，並得於提起上訴後10日內向本院補提理由書
狀（均須按他造當事人之人數附繕本）「切勿逕送上級法院」。
中    華    民    國   100    年    3     月    16    日
                                  書記官  王秋淑
附表：
┌──┬─────────┬───┬────────────┐
│編號│ 物品名稱         │數量  │ 沒收與否及其法條依據   │
├──┼─────────┼───┼────────────┤
│1   │土造長槍（槍枝管制│壹枝  │經鑑定具殺傷力，係屬違禁│
│    │編號0000000000 號 │      │物，應依刑法第38條第1 項│
│    │）                │      │第1 款規定宣告沒收。    │
├──┼─────────┼───┼────────────┤
│2   │口徑12GAUGE 制式霰│玖顆（│經鑑定均具殺傷力，均屬違│
│    │彈                │試射│禁物，應依刑法第38條第1 │
│    │                  │顆，餘│項第1 款規定宣告沒收。  │
│    │                  │陸顆）│                        │
└──┴─────────┴───┴────────────┘
附錄本判決論罪科刑法條：
槍砲彈藥刀械管制條例第8 條第4 項：
未經許可，持有、寄藏或意圖販賣而陳列第一項所列槍枝者，處
3 年以上10年以下有期徒刑，併科新臺幣7 百萬元以下罰金。
槍砲彈藥刀械管制條例第12條第4 項：
未經許可，持有、寄藏或意圖販賣而陳列子彈者，處5 年以下有
期徒刑，併科新臺幣3 百萬元以下罰金。